臺灣高等法院臺南分院刑事判決　　　　　　 九十一年度上易字第六二三號　　 Ｃ
　　　上　訴　人　臺灣臺南地方法院檢察署檢察官
　　　被　　　告　乙　○　○
右上訴人因被告傷害案件，不服臺灣臺南地方法院九十年度易字第二一五七號中華民
國九十一年四月十六日第一審判決（起訴案號：臺灣臺南地方法院檢察署九十年度偵
字第八九一二號），提起上訴，本院判決如左：
      主      文
原判決撤銷。
乙○○傷害人之身體，處罰金仟元，如易服勞役，以佰元折算壹日。
      事      實
乙○○於民國（下同）九十年七月十六日十八時三十分許，在台南市○○路○段四四
六巷四十七號前，因細故與告訴人丙○○發生爭執，竟基於傷害人身體之犯意，以手
抓傷告訴人，致告訴人受有右前腹部四（長）×○．二（寬）×○．二（深）公分淺
裂傷、右後手臂五×○．二×○．二公分淺裂傷等傷害。案經丙○○訴由台南市警察
局第三分局報請臺灣臺南地方法院檢察署檢察官偵查起訴。
      理      由
一、被告乙○○供承於右揭時地與告訴人發生口角爭執，惟否認有何傷害告訴人身體
    之犯行，辯稱：伊不知告訴的傷如何來的，伊被壓在地上，如何打她云云。
二、經查，
  (1)被告涉有前揭使告訴人受傷害之事實，已據告訴人丙○○指訴在卷，證人即告訴
    人與被告之鄰居方文章於原審證實被告與告訴人有互相拉扯無誤，而被告亦供承
    有與告訴人發生拉扯，並有拉下告訴人帶在身上之鑰匙，可能這樣她受傷等情，
    參酌卷附行政院衛生署台南醫院出具之丙○○診斷證明書內載：「右前腹部四（
    長）×○．二（寬）×○．二（深）公分，右後手臂五×○．二×○．二公分淺
    裂傷」等傷害，及本院當庭勘驗被告手指之指甲有稍長未剪短現象等情觀之，被
    告與告訴人既然因口角進而有互相拉扯之舉動，顯見雙方互有傷害對方之犯意，
    被告竟出手拉扯致指甲抓傷告訴人身體造成淺裂傷二處，難辭其傷害之罪責。是
    被告辯稱其無傷害告訴人行為，不足採信。
  (2)至於告訴人於原審指稱：「當天是被告的先生，與方煌林（即告訴人之夫）與另
    外一人吵架，被告的先生，罵說：我們搬出去了，還跑回來。被告先生也罵我：
    隨便與許多人發生性關係等許多難聽的話。那時是被告的先生先開口罵的。其後
    ，我就與被告先生對罵。我們雖然搬走二個多月，但是偶而還是會回去該處。後
    來被告乙○○回來，接著罵我，當時鄰居也有多人在場。對罵到一半，被告先生
    拿水果刀出來，被告搶過來，殺了我。：：」、「（問：傷你身上何處？）面對
    面，朝我身上揮過來，揮到我的腹部及右手。我先生見狀報警，警察來叫我去驗
    傷及擦藥，我將水果刀交給警察，然後我便去擦藥。」、「（問：警察何時來？
    ）被告揮刀後不久，警察就來了。」、「（問：刀子如何交給警察？）我拿給警
    察的，被告劃了我之後，刀子掉在地上，我就撿起交給警察。」等語，而證人即
    告訴人之夫方煌林亦以目擊者身分於原審證稱：「當日是口角爭執，被告的先生
    對我們說很難聽的話，以三字經罵我們，說我們搬出去了，我回罵，被告的先生
    就過來用手打我，沒有打到，就用手抱住我的腰，但是力氣鬥不過我，就摔倒了
    ，被告先生不甘心，進去拿水果刀，被告搶下，由上往下，插我太太身體兩刀。
    ：：」、「（問：告訴人被傷後，情形如何？）當時因為我母親被推倒，我太太
    要去扶他，被告刺我太太二刀，我看到我太太流血，約十五分鐘，便報警，警察
    來了，我有將刀子交給警察。刀子是我從我太太的身上拔出後，交給我，我才交
    給警察的。」等語，及證人即告訴人之婆婆方周滿於檢察官偵訊時證稱：「我兒
    子因手殘障，被乙○○之先生恥笑，我媳婦即出去與乙○○爭吵，我欲過去勸架
    ，乙○○把我推倒地，我的頭額受傷，我媳婦即跑過來扶我，被告即拿刀劃我媳
    婦腹部，我媳婦即去就醫。」等語，則彼二證人見證被告持刀傷害告訴人之情節
    不僅互有差異，也與告訴人所述被刀揮砍情形不同，且若如證人方煌林所述被告
    係以刀刃朝下刺入告訴人身體，嗣後該刀又從告訴人身體上所拔出而交給警方，
    則告訴人身體因刀刺而造成之傷口理應甚深，又豈僅產生如診斷書所載右前腹部
    四（長）×○．二（寬）×○．二（深）公分淺裂傷、右後手臂五×○．二×○
    ．二公分淺裂傷？又若如告訴人或證人方周滿所述，被告係持刀橫向揮（劃）至
    告訴人腹部一刀，則告訴人右手臂及右腹部傷痕至少應發生在身體之同一側，又
    焉有右腹部傷痕在身體前側，而右手臂傷痕在身體後側之理？更無論該二傷痕亦
    顯非一刀揮砍過去即可形成！又據行政院衛生署台南醫院於九十一年六月七日南
    醫歷字第九一○二三七六號函復本院稱：「患者丙○○腹部及右上臂淺裂傷，傷
    口是否利器所致無法判斷。」，亦有該函在卷可按，則診斷書所載告訴人身體所
    受傷害是否即係被告持刀砍傷之結果，即非無疑。且查，證人即告訴人與被告之
    鄰居方文章於原審證稱：「當日我從外面回來，看到告訴人與被告互相拉扯。」
    、「（問：有無其他人在場？）有很多人，有告訴人、告訴人之夫，告訴人之婆
    婆，被告、被告之夫等人，互相之間都有拉扯。後來警察經告訴人報案後到場，
    大家便散了。其實，在警察到場前，大家就停止沒有爭吵了。」、「（問：現場
    有沒有看到刀子？）沒有。」等語，嗣經原審函詢受理告訴人報案之警局有無於
    現場扣得任何刀械後，亦經台南市警察局第三分局表示當日係由該分局安順派出
    所警員處理製作筆錄，並未查扣任何兇器或物品等情，有該局九十一年三月十二
    日函附卷可佐，又證人即到現場處理之警員甲○○於本院具結證稱：當時沒有發
    現刀械兇器，告訴人向伊說她受傷，講完就騎機車走了，伊說如果有去驗傷然後
    再到派出所，隔天告訴人才提出告訴等語在卷，則告訴人指訴被告有持刀殺傷伊
    ，且伊有將兇刀交給警員為證一節，即顯難憑信。雖告訴人於台南市警察局第三
    分局函覆後，於原審另提出其指稱在現場拍攝到刀刃落地照片二張為證，然該照
    片僅顯示一把刀刃放置在地面上，既無拍攝日期，又無其他現場跡證足證該刀係
    被告於雙方爭吵當時所持用，且經核閱該照片上之刀刃頗為乾淨，刀刃本身及附
    近地面均無血跡，原審即以此詢問告訴人，告訴人即答稱：「被告是以該刀橫向
    插進我腹部，因為插進去後就掉下來，所以刀子沒有沾到血跡。」云云，然刀刃
    既已插進告訴人身體，又何以能不沾任何血跡？是告訴人之陳述亦悖於通常之經
    驗法則。綜上所述，參互印證，告訴人之指稱被告持刀橫向插進其腹部既言過其
    實，不足採信；而證人方煌林、方周滿之證稱被告係持水果刀剌傷被告顯非有據
    ，亦難採信，併此敘明。
三、被告傷害告訴人之身體，核其所為係犯刑法第二百七十七條第一項之傷害罪。原
    審未為詳察，遽為判決被告無罪，顯有未洽。檢察官上訴意旨據以指摘原判決不
    當，為有理由，應由本院撤銷原判決改判。因此審酌被告無犯罪前科，犯罪之動
    機、手段、告訴人所受傷輕微，及被告犯罪後之態度，量處罰金三千元，並諭知
    易服勞役之折算標準。
據上論斷，應依刑事訴訟法第三百六十九條第一項前段、第三百六十四條、第二百九
十九條第一項前段，刑法第二百七十七條第一項、第四十二條第二項，罰金罰鍰提高
標準條例第一條、第二條判決如主文。
本案經檢察官洪泰文到庭執行職務。
中    華    民    國      九十一      年      七      月      四        日
                                  臺灣高等法院臺南分院刑事第五庭
                                      審判長法官  鄭    文    肅
                    法官  陳    珍    如
                                            法官  黃    三    哲
右正本證明與原本無異。
不得上訴。
                                      法院書記官  陳    淑    貞
中    華    民    國      九十一      年      七      月     五         日
附錄法條：
刑法第二百七十七條第一項：傷害人之身體或健康者，處三年以下有期徒刑、拘役或
                          一千元以下罰金。
